【裁判字號】    99,上訴,2611
【裁判日期】    991027
【裁判案由】    毒品危害防制條例
【裁判全文】
臺灣高等法院刑事判決                99年度上訴字第2611號
上  訴  人
即  被  告  甲○○
上列上訴人即被告因違反毒品危害防制條例案件，不服臺灣新竹
地方法院99年度審訴字第400 號，中華民國99年6 月17日第一審
判決（起訴案號：臺灣新竹地方法院檢察署99年度毒偵字第686
號），提起上訴，本院判決如下：
    主  文
原判決撤銷。
甲○○施用第一級毒品，累犯，處有期徒刑柒月，扣案第一級毒
品海洛因壹包（驗餘淨重零點零伍零公克）沒收銷燬之。又施
用第二級毒品，累犯，處有期徒刑月，扣案殘渣袋壹個（含第
二級毒品甲基安非他命殘渣，量微無法析離秤重）、吸食器壹組
，均沒收銷燬之。應執行有期徒刑捌月，扣案第一級毒品海洛因
壹包（驗餘淨重零點零伍零公克）、殘渣袋壹個（含第二級毒
品甲基安非他命殘渣，量微無法析離秤重），吸食器壹組，均沒
收銷燬之。
    事  實
一、甲○○前於民國92年間因犯恐嚇危害安全罪，經本院以94年
    度上訴字第1116號判決判處有期徒刑4 月確定，並於95年8
    月31日易科罰金執行完畢。其前於96年間，又因初犯施用第
    二級毒品案件，經臺灣新竹地方法院以96年度毒聲字第135
    號裁定送觀察、勒戒後，因認無繼續施用毒品之傾向，於96
    年6 月14日（原起訴書誤載為96年4 月20日）執行完畢釋放
    出所，並經臺灣新竹地方法院檢察署檢察官以96年度毒偵字
    第484 號為不起訴處分確定。
二、詎甲○○仍不知戒斷毒癮，復分別基於施用第一級毒品海洛
    因及第二級毒品甲基安非他命之犯意，於99年3 月31日下午
    2 時23分許在警局採尿時起往前回溯26小時內之某時，在不
    明處所，以將第一級毒品海洛因摻入香煙內點燃吸食之方式
    ，施用第一級毒品海洛因1 次；另於99年3 月31日下午2 時
    23分許在警局採尿時起往前回溯96小時內之某時，在不明處
    所，以將第二級毒品甲基安非他命置於吸食器內加熱後吸食
    煙霧之方式，施用第二級毒品甲基安非他命1 次。嗣於99年
    3 月31日下午1 時10分許，在新竹縣新豐鄉○○街4 號前，
    因違反交通規則為警攔停，經警發現其因案通緝，遂予逮捕
    ，並經甲○○同意搜索其身體後，在其褲子左後口袋處扣得
    其所有之第一級毒品海洛因1 包（驗餘淨重0.0530公克）、
    使用過之殘渣袋1 個（含第二級毒品甲基安非他命殘渣，量
    微無法析離秤重）、甲○○所有並專供施用甲基安非他命所
    用之吸食器1 組；經警採集其尿液送驗，查悉上情。
三、案經新竹縣政府警察局竹北分局報告臺灣新竹地方法院檢察
    署檢察官偵查起訴，並經原審改依簡式審判程序審理。
    理  由
一、被告以外之人於審判外之陳述，雖不符刑事訴訟法第159 條
    之1 至第159 條之4 之規定，而經當事人於審判程序同意作
    為證據，法院審酌該言詞陳述或書面陳述作成時之情況，認
    為適當者，亦得為證據；當事人、代理人或辯護人於法院調
    查證據時，知有刑事訴訟法第159 條第1 項不得為證據之情
    形，而未於言詞辯論終結前聲明異議者，視為有前項之同意
    ，刑事訴訟法第159 條之5 定有明文。本件下列所引用之被
    告以外之人於審判外之供述證據，檢察官於本院準備程序中
    均表示無意見（見本院卷第39頁），另上訴人即被告甲○○
    （以下簡稱被告）經本院合法傳喚無故不到庭，惟據其於原
    審審理程序中均表示無意見（見原審卷21至22頁），且迄至
    言詞辯論終結前均未聲明異議，而本院審酌上開證據資料製
    作時之情況，無不當取供及證明力明顯過低之瑕疵，認以之
    作為證據應屬適當，揆諸前開規定，認均有證據能力。
二、被告甲○○於本院審理中經合法傳喚而未到庭。前揭事實，
    均據被告於警詢、偵查及原審審理中坦承不諱（見偵查卷第
    9 、25頁、原審卷第17頁反面）；其為警查獲時所採尿液經
    送驗結果，亦確呈安非他命、甲基安非他命、可待因、嗎啡
    陽性反應等情，有卷附新竹縣政府警察局毒品犯罪嫌疑人尿
    液採驗作業管制紀錄、詮昕科技股份有限公司99年4 月15日
    出具之00000000號濫用藥物尿液檢驗報告各1 份在卷可稽（
    見偵查卷第38至39頁）；另扣案疑似毒品之米白色乾漬物一
    袋經送檢驗結果，檢出海洛因成份（驗餘淨重0.0530公克）
    ，有交通部民用航空局航空醫務中心99年4 月22日航藥鑑字
    第0992633 號毒品鑑定書1 份可憑（見偵查卷第40頁），另
    一使用過之殘渣袋經送檢驗，則驗出有第二級毒品甲基安非
    他命成分，有交通部民用航空局航空醫務中心99年9 月7 日
    航藥鑑字第0995586 號毒品鑑定書1 份在卷可稽（見本院卷
    第25頁），復有新竹縣政府警察局竹北分局搜索扣押筆錄、
    扣押物品目錄表各1 件、查獲現場及扣案物照片共8 張可佐
    ，堪認被告自白施用第一級毒品海洛因、第二級毒品安非他
    命等內容與事實相符。被告雖於上訴意旨中辯稱其係將第一
    級毒品海洛因與第二級毒品安非他命混合，置於玻璃球內加
    熱後吸食，應僅論以一重罪即施用第一級毒品罪等語。惟查
    ，被告施用第一級毒品海洛因、第二級毒品甲基安非他命之
    方法，業經其於警訊中表示係將海洛因摻入香菸絲中，並點
    火用嘴巴吸食香菸所產生之煙霧等語（見偵查卷第9 頁），
    嗣於偵查中亦坦承：伊以捲菸方式施用海洛因等語（見偵查
    卷第26頁），及於原審準備程序中供承：第一級毒品伊是摻
    入香菸內施用，第二級毒品是用扣案之吸食器施用等語（見
    原審卷第17頁反面），是被告係以摻入香煙內點燃之方式施
    用第一級毒品海洛因，另以置於吸食器內加熱後吸食煙霧之
    方式施用第二級毒品甲基安非他命，其施用方式不同，已屬
    明確，顯係分別施用，其翻稱係將上開兩種毒品同置於吸食
    器內施用等語，顯係避重就輕之詞，無足為採。
三、被告前於96年間，因施用第二級毒品案件，經臺灣新竹地方
    法院以96年度毒聲字第135 號裁定送觀察、勒戒後，因認無
    繼續施用毒品之傾向，於96年6 月14日執行完畢釋放出所，
    並經臺灣新竹地方法院檢察署檢察官以96年度毒偵字第484
    號為不起訴處分確定，有本院被告前案紀錄表在卷可稽，是
    被告於是被告於觀察、勒戒執行完畢釋放後5 年內再犯本件
    施用第一級毒品罪、第二級毒品罪，應予追訴處分。本件被
    告分別施用第一級、第二級毒品，事證已臻明確，其犯行堪
    以認定，應予依法論科。
四、按海洛因係屬毒品危害防制條例第2 條第2 項第1 款所規定
    之第一級毒品，甲基安非他命則屬同條例第2 條第2 項第2
    款之第二級毒品，核被告甲○○所為，係分別犯毒品危害防
    制條例第10條第1 項之施用第一級毒品罪及同條第2 項之施
    用第二級毒品罪。其施用前、後持有各該毒品之低度行為，
    應分別為其施用各該毒品之高度行為所吸收，均不另論罪。
    被告所犯上開2 罪間，犯意各別，行為互殊，應予分論併罰
    。被告前有如事實欄所載恐嚇犯行之論罪科刑與執行情形，
    有本院被告前案紀錄表1 份在卷可參，其於受期徒刑執行完
    畢後，5 年以內故意再犯本件有期徒刑以上之各罪，均為累
    犯，俱應依刑法第47條第1 項之規定加重其刑。
五、原審據以論科，固非無見；然查：（一）本件僅查獲及扣押
    殘渣袋1 個，該殘渣袋經送檢驗結果，所含為第二級毒品甲
    基安非他命成分，有前開交通部民用航空局航空醫務中心99
    年9 月7 日毒品鑑定書1 份在卷可稽（見本院卷第25頁），
    與被告所犯之施用第一級毒品罪，應無關聯，原判決於被告
    所犯施用第一級毒品罪部分，亦諭知沒收該殘渣袋，尚有違
    誤。（二）又依毒品危害防制條例第18條第1 項規定為沒收
    銷燬者，限於第一、二級毒品及專供製造或施用第一、二級
    毒品之器具，原判決就被告所犯施用第二級毒品罪部分，於
    主文諭知「扣案之使用過之殘渣袋壹包（因量少無法析離）
    ，沒收銷燬之」，於事實欄及理由欄亦為相同記載，均未能
    說明係含何殘渣、與第二級毒品有何相關，即遽依上開規定
    諭知沒收銷燬，亦有未洽；（三）再者，毒品危害防制條例
    有關沒收之規定，應為刑法第38條之特別規定，應優先適用
    之，扣案吸食器一組既為被告專供施用毒品所用之器具，原
    判決仍依刑法第38條第1 項第2 款規定諭知沒收，自屬有誤
    。被告上訴理由以其係同時施用第一級毒品海洛因及第二級
    毒品安非他命，應以想像競合之規定，從一重之施用第一級
    毒品罪論處，與事實不合，已如前述，雖無理由，然原判決
    就被告所犯二罪既分別有上開可議之處，自均應由本院予以
    撤銷，另為適法之判決。爰審酌被告經執行觀察勒戒後，仍
    未能戒除毒癮，猶為施用第一級、第二級毒品，危害自身之
    身心健康，及其施用毒品之次數，並犯後坦承犯行，態度尚
    稱良好等一切情狀，量處如主文第二項所示之刑，並定其應
    執行刑。又本件經警查扣之第一級毒品海洛因1 包（驗餘淨
    重0.0530公克）、殘渣袋1 個（含第二級毒品甲基安非他命
    殘渣，量微無法析離秤重），為違禁物，另吸食器一個為被
    告專供施用第二級毒品安非他命所用之器具，業據其於原審
    審理中供承在卷（見原審卷第17頁反面），並有扣案吸食器
    照片1 幀可佐（見偵查卷第18、20頁），故均依毒品危害防
    制條例第18條第1 項前段規定，諭知沒收銷燬之。
六、被告經合法傳喚，無正當之理由不到庭，爰不待其陳述，逕
    行判決。
據上論斷，應依刑事訴訟法第369 條第1 項前段、第364 條、第
371 條、第299 條第1 項前段，毒品危害防制條例第10條第1 項
、第2 項、第18條第1 項前段，刑法第11條、第47條第1 項、第
51條第5 款，判決如主文。
本案經檢察官黃全祿到庭執行職務。
中    華    民    國    99    年    10    月    27    日
                  刑事第十九庭審判長法  官  鄧振球
                                    法  官  潘翠雪
                                    法  官  彭幸鳴
以上正本證明與原本無異。
施用第一級毒品部分，如不服本判決，應於收受送達後10日內向
本院提出上訴書狀，其未敘述上訴之理由者並得於提起上訴後10
日內向本院補提理由書（均須按他造當事人之人數附繕本）「切
勿逕送上級法院」。
施用第二級毒品部分，不得上訴。
                                    書記官  陳靜姿
中    華    民    國    99    年    10    月    27    日
附錄本案論罪科刑法條：
毒品危害防制條例第10條
施用第一級毒品者，處6 月以上5 年以下有期徒刑。
施用第二級毒品者，處3 年以下有期徒刑。

司法院資訊處製作；財團法人民間司法改革基金會備份。
